臺灣屏東地方法院刑事判決
111年度交訴字第74號
公  訴  人  臺灣屏東地方檢察署檢察官
被      告  鍾運杰



指定辯護人  本院公設辯護人  謝弘章  
上列被告因公共危險案件，經檢察官提起公訴（111年度偵字第4
948號、111年度偵字第5084號），本院判決如下：
    主  文
鍾運杰犯不能安全駕駛動力交通工具致人於死罪，處有期徒刑壹
年捌月。緩刑肆年，緩刑期間付保護管束，並應依附表所示之內
容及方式履行和解條件，及應於緩刑期間內接受法治教育肆場次
。
    事  實
一、鍾運杰於民國111年3月31日21時許起，在其位於屏東縣○○鎮
    ○○路00○0號之住處飲用高粱酒後，明知吐氣所含酒精濃度達
    每公升0.25毫克以上者，已不得駕駛動力交通工具，仍基於
    不能安全駕駛動力交通工具而駕駛之犯意，於同年4月1日6
    時40分許，在吐氣酒精濃度已逾上開標準之情形下，駕駛屬
    於動力交通工具之車牌號碼0000-00號自用小客貨車（下稱A
    車），沿屏東縣東港鎮中正路3段由北往南方向行駛，行經
    中正路3段與環美路之設有行車管制號誌交岔路口時（下稱
    本案路口），本應注意車輛行駛至交岔路口，左轉彎時，應
    行至交岔路口中心處左轉，並不得占用來車道搶先左轉，且
    轉彎車應讓直行車先行，而依當時天候晴、日間自然光線、
    柏油路面乾燥、無缺陷、無障礙物、視距良好，並無不能注
    意之情事，竟疏未注意及此，復因酒精作用影響其反應能力
    、操控能力，而貿然跨越分向限制線搶先左轉，適對向車道
    有秦涵雲騎乘車牌號碼000-0000號之重型機車由南往北直行
    至本案路口，亦疏未注意車前狀況及隨時採取必要之安全措
    施，見狀閃避不及，人車倒地滑行並碰撞A車，經送醫急救
    ，仍因顱內出血、胸部挫傷併氣胸，出血性休克死亡。鍾運
    杰於肇事後，在有偵查權限之機關及公務員發覺其犯罪前，
    即向前往現場處理之警員表明其為肇事人而自首，且於同日
    7時13分許，在事發現場接受酒精濃度測試，測得吐氣所含
    酒精濃度達每公升0.51毫克。
二、案經屏東縣政府警察局東港分局報告及臺灣屏東地方檢察署
    檢察官自動檢舉偵查起訴。
    理  由
壹、證據能力
    被告以外之人於審判外之陳述，雖不符刑事訴訟法第159條
    之1至之4等4條之規定，而經當事人於審判程序同意作為證
    據，法院審酌該言詞陳述或書面陳述作成時之情況，認為適
    當者，亦得為證據；當事人、代理人或辯護人於法院調查證
    據時，知有刑事訴訟法第159條第1項不得為證據之情形，而
    未於言詞辯論終結前聲明異議者，視為有前項之同意，同法
    第159條之5定有明文。立法意旨在於傳聞證據未經當事人之
    反對詰問予以核實，原則上先予排除；惟若當事人已放棄反
    對詰問權，於審判程序中表明同意該等傳聞證據可作為證據
    ；或於言詞辯論終結前未聲明異議，基於尊重當事人對傳聞
    證據之處分權，及證據資料愈豐富，愈有助於真實發見之理
    念，且強化言詞辯論主義，使訴訟程序得以順暢進行，上開
    傳聞證據亦均具有證據能力。查本案判決所引用具傳聞性質
    之各項證據資料，因檢察官、被告鍾運杰及其辯護人均同意
    有證據能力（本院卷第71頁），本院審酌各該傳聞證據作成
    時之情況，認均與本件待證事實具有關聯性，且查無證據足
    以證明言詞陳述之傳聞證據部分，陳述人有受外在干擾、不
    法取供或違反其自由意志而陳述之情形；書面陳述之傳聞證
    據部分，亦無遭變造或偽造之情事，衡酌各該傳聞證據，作
    為本案之證據亦屬適當，自均得為證據，而均有證據能力。
貳、實體部分
一、事實認定部分
  ㈠上揭事實，業據被告於警詢、偵訊及本院審理時均坦承不諱
    （警卷第4-6頁；相卷第89-91頁；偵卷第31-32頁；本院卷
    第71頁），核與證人即被害人之父秦國榮於警詢、偵訊時所
    證述之情節大致相符（警卷第13-14頁；相卷第85-87頁），
    並有屏東縣政府警察局東港分局東港派出所偵查報告、死亡
    案相驗照片、蒐證照片、道路交通事故現場圖，道路交通事
    故調查表㈠、㈡，屏東縣政府警察局舉發違規道路交通管理事
    件通知單影本、道路交通事故當事人酒精測定紀錄表，安泰
    醫療社團法人安泰醫院普通診斷證明書，行車紀錄器影片擷
    取畫面、車輛詳細資料報表、證號查詢汽車/機車駕駛人資
    料，臺灣屏東地方檢察署檢驗報告書、相驗屍體證明書、檢
    察官勘驗筆錄，交通部公路總局高雄區監理所屏澎區車輛行
    車事故鑑定會屏澎區0000000案鑑定意見書等件在卷可參（
    警卷第3、18-20、22-37頁；相卷第93、95-113、125-149、
    151-163頁；偵卷第17-19頁），足認被告上開任意性自白與
    事實相符，可以採信。
  ㈡按汽車駕駛人飲用酒類後，其吐氣所含酒精濃度達每公升0.1
    5毫克以上者，不得駕車；且汽車行駛至交岔路口，左轉彎
    時，應行至交岔路口中心處左轉，並不得占用來車道搶先左
    轉；轉彎車應讓直行車先行，道路交通安全規則第114條第2
    款、第102條第1項第5、7款分別定有明文。查被告領有合格
    職業客車駕駛執照，有前引證號查詢汽車駕駛人資料可參（
    警卷第35頁），依其考領有適當駕駛執照之智識及駕駛經驗
    ，對於上開規定理應知悉，且案發當時天候晴、日間自然光
    線、柏油路面乾燥、無缺陷、無障礙物、視距良好等情狀，
    有前引道路交通事故調查報告表㈠在卷可憑，客觀上無不能
    注意之情事，竟疏未注意及此，復因不勝酒力而貿然跨越分
    向限制線搶先左轉，因而致被害人閃避不及，人車倒地滑行
    並碰撞A車，其駕駛行為具有過失。又被告上揭過失致被害
    人死亡，有前引安泰醫療社團法人安泰醫院普通診斷證明書
    在卷可憑，故被告上揭過失駕駛行為與被害人之死亡結果間
    ，具有相當因果關係。
  ㈢又常人飲用酒類後，其駕駛技巧、視覺及行為反應能力因酒
    精作用而受影響，在客觀上已能預見於飲酒後駕車上路，因
    精神不佳及注意力、反應力、駕駛操控力均降低，稍有不慎
    ，極易導致車禍發生，危及自身、乘客及其他用路人之身體
    、生命安全，造成受傷或死亡之結果，此乃一般人所能知悉
    且客觀上所得預見之事實，而被告係為智識正常之成年人，
    客觀上當無不能預見之理，故被告於前開時、地，飲用酒類
    後仍執意駕車上路，並在行車途中，因飲酒後注意力、判斷
    力、操控車輛之能力降低而違規肇事，導致被害人受有死亡
    之結果，其主觀上雖無欲令被害人死亡之故意，然此結果仍
    屬被告客觀上所能預見，自應為其上開行為致被害人死亡之
    加重結果發生負擔罪責。
  ㈣從而，本案事證明確，被告如事實欄所載之犯行洵堪認定，
    應依法論科。
二、論罪科刑
  ㈠核被告所為，係犯刑法第185條之3第2項前段之不能安全駕駛
    動力交通工具致人於死罪。至汽車駕駛人酒醉駕車或行經行
    人穿越道不依規定讓行人優先通行，因而致人受傷或死亡，
    依法應負刑事責任者，加重其刑至2分之1，道路交通管理處
    罰條例第86條第1項定有明文，而刑法第185條之3第2項前段
    將酒醉駕車不能安全駕駛之加重條件單獨抽離，並以加重結
    果犯之立法方式，使原本分別處罰之不能安全駕駛罪與過失
    致死罪結合規範為單一之條文，實質上加重其刑，則酒醉駕
    車之因素自無庸再予加重，且該條例屬刑罰效果之規定，應
    符合刑罰禁止雙重評價之法律適用原則，從而，本件即毋庸
    再依道路交通管理處罰條例第86條第1項規定加重被告之刑
    。
  ㈡刑之減輕事由
    按刑法第62條所規定之自首，以對於未發覺之罪，向有偵查
    權之機關或公務員自承犯罪，進而接受裁判為要件；而具有
    裁判上一罪或實質上一罪關係之犯罪，苟全部犯罪未被發覺
    前，行為人僅就其中一部分犯罪自首，固仍生全部自首之效
    力（最高法院107年度台上字第390號判決意旨參照）。本案
    被告肇事後，於有偵查權之機關或公務員僅知悉上開犯罪事
    實，尚不知犯罪人為何人前，即向前來現場處理之警員坦承
    肇事，嗣接受本件裁判等情，有前引被告警詢筆錄及屏東縣
    政府警察局東港分局東港派出所偵查報告在卷足憑（警卷第
    3-6頁），足認其已就過失致死部分自首。雖被告服用酒類
    ，不能安全駕駛動力交通工具而駕駛之犯行部分，係警方到
    場後，對被告進行吐氣酒精濃度測試後始發覺，然揆諸上開
    說明，其自首效力並及於具實質上一罪關係之不能安全駕駛
    動力交通工具致人於死罪；再衡酌被告自始坦承本案犯行之
    態度，有利於偵查機關對本案之後續偵辦等節，爰依刑法第
    62條前段有關自首之規定減輕其刑。
  ㈢爰審酌酒後駕車之危險性業經政府經年累月大力宣導，期能
    減少酒後駕車肇事悲劇一再發生，被告理應遵循酒後不得駕
    車之法律誡命，竟貪圖一時之便，於酒後注意力、控制力、
    反應力均降低之情況下，仍駕車上路，並疏未注意道路交通
    安全規範而未禮讓直行車先行，即貿然跨越分向限制線搶先
    左轉，導致被害人不治死亡，所為顯示其漠視法律、輕忽自
    身及他人交通安全之心態，本應嚴加非難；惟考量被告業已
    坦承犯行之犯後態度，且與被害人之家屬達成和解，以分期
    付款方式賠償被害人之家屬所受損害，有和解書在卷可憑（
    偵卷第33頁）；兼衡被告自陳高職畢業之智識程度，現從事
    火車維修之工作，已婚，子女已成年，經濟狀況普通，與配
    偶及母親同住之家庭生活經濟狀況（本院卷第80頁）等一切
    情狀，量處如主文所示之刑。
 ㈣又被告未曾因故意犯罪而受有期徒刑以上刑之宣告，有臺灣高
    等法院被告前案紀錄表可參。且於本案審理中坦承犯行，並
    與被害人之家屬達成和解，以分期付款方式賠償被害人之家
    屬所受損害，業如前述，因認本案被告應係一時失慮，致罹
    刑章，信其經此偵審程序與科刑之教訓，當知警惕戒慎而無
    再犯之虞，本院綜核各情，認被告所受宣告之刑以暫不執行
    為適當，爰依刑法第74條第1項第1款之規定，宣告緩刑4年
    ，以啟自新。惟本院為兼顧被害人之父之權益，並權衡其與
    被告間之和解內容乙情，爰諭知被告應履行如附表所示之緩
    刑條件，以期符合本件緩刑之目的。又為使被告能記取教訓
    ，並能戒慎自己行為、預防再犯，本院認尚有課予被告一定
    負擔之必要，斟酌被告於本案之犯罪情節，爰依刑法第74條
    第2項第8款規定，命其於緩刑期間，參加法治教育4場次，
    併依刑法第93條第1項第2款規定，宣告在緩刑期間付保護管
    束，以促使被告於緩刑期間內能隨時警惕、約束自身行為，
    避免再次犯罪。倘被告於緩刑期間更犯他罪，或未遵期履行
    緩刑之負擔，依法得撤銷緩刑，並執行原宣告之刑，附此指
    明。
據上論斷，應依刑事訴訟法第299 條第1 項前段，判決如主文。
本案經檢察官陳妍萩提起公訴，檢察官曾馨儀到庭執行職務。
中    華    民    國   111     年  10     月    25    日
                   刑事第四庭  審判長 法  官  林鈴淑
                                      法  官  陳政揚
                                      法  官  蕭筠蓉
以上正本證明與原本無異。
如不服本判決應於收受判決後20日內向本院提出上訴書狀，並應
敘述具體理由。其未敘述上訴理由者，應於上訴期間屆滿後20日
內向本院補提理由書(均須按他造當事人之人數附繕本)「切勿逕
送上級法院」。
中　　華　　民　　國　　111 　年　　10　　月　　26　　日
                                      書記官  林依靜
附錄本案法條
中華民國刑法第185條之3
駕駛動力交通工具而有下列情形之一者，處 2 年以下有期徒刑
，得併科 20 萬元以下罰金：
一、吐氣所含酒精濃度達每公升零點二五毫克或血液中酒精濃度
    達百分之零點零五以上。
二、有前款以外之其他情事足認服用酒類或其他相類之物，致不
    能安全駕駛。
三、服用毒品、麻醉藥品或其他相類之物，致不能安全駕駛。
因而致人於死者，處3 年以上10年以下有期徒刑；致重傷者，處
1 年以上7年以下有期徒刑。
曾犯本條或陸海空軍刑法第54條之罪，經有罪判決確定或經緩起
訴處分確定，於五年內再犯第1 項之罪因而致人於死者，處無期
徒刑或5 年以上有期徒刑；致重傷者，處3 年以上10年以下有期
徒刑。
附表：
緩刑條件 被告願給付被害人之父秦國榮新臺幣（下同）600,000元，其中360,000元業經點收無誤，所餘240,000元以匯款方式分期匯入被害人之父秦國榮指定帳戶，自民國111年5月1日起至112年4月30日全部清償完畢止，每月為1期，按月給付20,000元。